【裁判字號】    96,訴,297
【裁判日期】    970715
【裁判案由】    給付買賣價金等
【裁判全文】
臺灣苗栗地方法院民事判決               96年度訴字第297號
原      告  乙○○
被      告  丙○○
            戊○○
            甲○○
            丁○○
上列當事人間請求給付買賣價金等事件，本院於民國97年6 月17
日言詞辯論終結，判決如下：
    主  文
被告丙○○應給付原告新臺幣伍萬壹仟玖佰柒拾伍元，及自民國
九十六年二月二十七日起至清償日止，按年息百分之五計算之利
息。
被告丙○○應給付原告新臺幣肆萬陸仟元，及自民國九十六年二
月二十七日起至清償日止，按年息百分之五計算之利息。
原告其餘之訴駁回。
訴訟費用由被告丙○○負擔百分之六，餘由原告負擔。
    事實及理由
壹、程序部分：
    按訴狀送達後，原告不得將原訴變更或追加他訴，但請求之
    基礎事實同一者、擴張或減縮應受判決事項之聲明者，不在
    此限；被告於訴之變更或追加無異議，而為本案之言詞辯論
    者，視為同意變更或追加。民事訴訟法第255 條第1 項第2
    款、第3 款、第2 項分別定有明文。查原告起訴時之聲明為
    ：「被告丙○○應給付原告新台幣（下同）284,975 元，及
    自起訴狀繕本送達翌日起至清償日止按年息百分之5 計算之
    利息。」於民國96年5 月3 日追加戊○○、甲○○、丁○○
    為被告，並擴張訴之聲明為：「一、被告丙○○、甲○○、
    戊○○應共同給付原告68,975元，及自起訴狀繕本送達翌日
    起至清償日止，按年息百分之5 計算之利息。二、被告4 人
    應連帶給付原告140 萬元，及自起訴狀繕本送達翌日起至清
    償日止按年息百分之5 計算之利息。」嗣於96年11月9 日同
    時縮減及擴張訴之聲明為：「被告4 人應連帶給付原告51,9
    75元，及自起訴狀繕本送達翌日起至清償日止，按年息百分
    之5 計算之利息。二、被告4 人應連帶給付原告1,523,000
    元，及自起訴狀繕本送達翌日起至清償日止，按年息百分之
    5 計算之利息。」被告丙○○就原告訴之追加、擴張及減縮
    ，均無異議而為本案之言詞辯論，視為同意原告之追加、擴
    張及減縮，故原告上開訴之追加、擴張及減縮，應予准許。
貳、實體部分：
一、原告主張：
  (一)原告於96年2 月14日起訴時主張：被告丙○○向原告購買白
    千層樹70棵，稱以樹幹直徑每公分價值70元，共購買白千層
    樹70棵，樹幹直徑20至25公分，折衷以每棵22.5公分計算，
    平均每棵採22.5公分計算價額，每棵1575元（22.5×70＝15
    75元），總計價金110,250 元，被告丙○○挖走白千層樹73
    棵，多挖3 棵，以每棵平均22.5公分、每公分70元計算，價
    額為4,72 5元，被告丙○○買賣部分加上多挖走部分，扣除
    已給付價金，應給付原告68,975元。出賣給被告之白千層樹
    為20至25公分，被告挖走之白千層樹種植於大湖鄉○○○○
    路旁，經原告現場測量上島溫泉路旁之白千層樹，有8 棵樹
    為26至29公分（每棵價值為5 千元，總計4 萬元），有13棵
    為30至50公分（每棵價值為1 萬元，總計為13萬元），此非
    買賣範圍，應屬竊盜，被告應照價賠償。又被告在挖掘中毀
    損樹木有23棵，每棵以2 千元計算，總計4 萬6 千元。
  (二)原告於96年11月9 日更正事實及理由：
    1.被告丙○○向原告購買白千層樹70棵，稱以樹幹直徑每公
      分價值70元，共購買白千層樹70棵，樹幹直徑20至25公分
      ，折衷以每棵22.5公分計算，平均每棵採22.5公分計算價
      額，每棵1575元（22.5 ×70 ＝1575元），總計價金110,
      250 元，被告丙○○挖走73 棵 ，多挖3 棵，被告挖掘後
      將樹木種植於大湖鄉○○○○路旁，20至25公分是賣給被
      告的，經原告現場測量20至25公分有33棵，以每公分單價
      70元計算，總計為51,975元，爰依買賣關係請求被告連帶
      給付未付之價金51,975元（見本院卷第224 頁）。
    2.被告種植於上島溫泉路旁之千層樹，26至50公分的樹木是
      被告偷的，26至29公分有17棵，每棵價值5 千元，計為85
      000 元；30至50公分有23棵，每棵價值1 萬元，計為23萬
      元。被告挖掘千層樹時毀損23棵，每棵價值2 千元，計4
      萬6 千元。被告偷挖604 棵千層樹，每棵以2 千元計算，
      共計1,208,000 元。被告丁○○係被告丙○○、戊○○、
      甲○○3 人僱佣共同挖取，應連帶賠償責任。上開竊盜及
      毀損原告所有千層樹之價值共計1,569,000 元，扣除被告
      丙○○給付之46,000元，被告等4 人應連帶給付原告1,52
      3,000 元，爰依侵權行為請求被告等4 人連帶給付原告1,
      523,000 元（見本院卷第224 頁）。
    3.聲明：(一)被告4 人應連帶給付原告51,975元，及自起訴狀
      繕本送達翌日起至清償日止，按年息百分之5 計算之利息
      。(二)被告4 人應連帶給付原告1,523,000 元，及自起訴狀
      繕本送達翌日起至清償日止，按年息百分之5 計算之利息
      。
二、被告則以：
  (一)被告丙○○部分：1.本件係伊1 人向原告購買白千層樹，與
    其他被告無關，當初原預計向原告購買70棵白千層樹，有約
    定如果還有需要可以追加，本來原告1 棵要1,400 元，70棵
    98,000元，後來經雙方討價還價，約定價格為96,000元，伊
    當場拿46,000元給原告，當時約定如果超過直徑25公分的樹
    ，以96,000元除以70棵，再除以22.5公分計算，即超過25
    公分每公分部分之價格。伊向原告購買之白千層樹有以油漆
    做記號，叫原告自己去看，挖樹當天下雨，買樹時原告並沒
    有說挖樹要通知他，伊雖駕駛挖土機挖樹，但沒有碰倒其他
    的樹，原告的樹是颱風吹倒的，而且原告之前也有將樹賣給
    別人。另伊沒有偷挖原告的樹，原告之前向臺灣苗栗地方法
    院檢察署告訴被告涉嫌竊盜1 案，經該署檢察官以94年度偵
    字第3660號、95年度偵字第45號為不起訴處分，原告對不起
    訴處分聲請再議，亦經臺灣高等法院臺中分院檢察署以95年
    度上聲議字第289 號駁回再議，足見被告並未竊取原告之白
    千層樹。2.同意給付原告請求買賣價金51,975元。同意給付
    原告請求毀損23棵樹木價值46000 元。並聲明：駁回原告之
    訴。
  (二)被告甲○○：向原告購買白千層樹的是被告丙○○，伊只有
    幫雙方磋商價格而已，原告起訴時亦僅列被告丙○○1 人為
    被告，被告丙○○挖樹時伊亦未到場，並無竊盜或毀損原告
    白千層樹之行為。原告所提有記載70元之文書（即本院卷第
    10頁），伊有寫96000 、46000 、50000 等數字，但其中70
    元非伊所寫等語置辯。並聲明：駁回原告之訴。
  (三)被告戊○○：未向原告購買白千層樹，亦未挖原告之白千層
    樹等語置辯。並聲明：駁回原告之訴。
  (四)被告丁○○：未向原告購買白千層樹，被告丙○○挖樹時，
    伊受被告丙○○雇用到場修剪挖好的樹，伊只是修剪小樹枝
    而已，沒有毀損原告其他的白千層樹等語置辯。並聲明：駁
    回原告之訴。
三、按當事人主張之事實，經他造於準備書狀內或言詞辯論時或
    在受命法官、受託法官前自認者，無庸舉證，民事訴訟法第
    279 條第1 項定有明文。次按當事人主張有利於己之事實者
    ，就其事實有舉證之責任，民事訴訟法第277 條前段定有明
    文。民事訴訟如係由原告主張權利者，應先由原告負舉證之
    責，若原告先不能舉證，以證實自己主張之事實為真實，則
    被告就其抗辯事實即令不能舉證，或其所舉證據尚有疵累，
    亦應駁回原告之請求（最高法院17年上字第917 號判例可資
    參照）。
四、原告主張被告丙○○應給付買賣價金51,975元，被告丙○○
    挖樹時毀損23棵樹，應賠償46,000元，為被告丙○○所同意
    ，被告丙○○陳稱：同意給付原告所請求51,975元買賣價金
    ，同意給付原告請求毀損23棵樹木價值46,000元等語（見本
    院卷第225 頁），被告丙○○就原告此部分主張既於言詞辯
    論時自認，依上開民事訴訟法第279 條第1 項之規定，原告
    就此無庸舉證，原告此部分主張應認為真實，原告請求被告
    丙○○應給付買賣價金51,975元，被告丙○○賠償46,000元
    ，及自起訴狀送達翌日即96年2 月27日（見本院卷第41頁）
    起按年息百分之5 計算之利息，為有理由，應予准許。
五、原告主張被告戊○○、甲○○、丁○○3 人與被告丙○○共
    同向其購買白千層樹，被告戊○○、甲○○、丁○○應連帶
    給付買賣價金51,975元部分：
    1.原告主張與被告丙○○買賣千層樹，係以每公分70元計算
      ，原告提出之紙條雖有記載：「20-25 、70株、96000 、
      46 000、50000 、22 .5 ×70元」等數字（見本院卷第16
      8 頁），而被告甲○○固承認有書寫該紙條，但否認其中
      「70元」為其所寫，原告亦陳稱：70是我寫的，是我回到
      家裡寫的等語（見本院卷第165 頁），足見當時約定70棵
      白千層樹之價格為96,000元，並未約定以每公分70元計算
      ，原告此部分主張與事實不符。
    2.被告戊○○、甲○○、丁○○3 人否認有向原告買樹，原
      告就此應負舉證責任，而原告僅提出一紙記載：「20 -25
      、70 株 、96000 、46000 、50000 、22.5×70元」等數
      字之紙條為證，被告甲○○固承認有書寫該紙條，但否認
      其中「70 元 」為其所寫，而該紙條中並未載明何人為買
      受人，是原告所提紙條無從證明被告戊○○、甲○○、丁○○3 人，亦為買受人。另原告於起訴狀中自陳：「訴外
      人甲○○於94年2 月17日上午9 時在苗栗縣通霄鎮烏眉里
      10鄰烏梅坑119 之1號 住處，介紹被告丙○○向原告購買
      白千層樹70棵」等語（見本院卷第5 頁），原告自陳被告
      甲○○為介紹人，買受人僅被告丙○○1 人，原告事後再
      改稱被告戊○○、甲○○、丁○○3 人均為買受人，惟並
      無證據足證，原告此部分主張難認為真實，是原告請求被
      告戊○○、甲○○、丁○○3 人連帶給付買賣價金51,975
      元部分，為無理由，應予駁回。
六、原告主張種植於上島溫泉路旁26至50公分之白千層樹（26至
    29公分17棵每棵5 千元、30至50公分23棵每棵1 萬元），係
    被告所竊，非賣與被告之樹（見本院卷第164 頁），又被告
    共同毀損原告之白千層樹23棵（每棵2 千元），被告共同竊
    取原告之白千層樹604 棵（每棵2 千元），扣除被告丙○○
    已給付46,000元，被告等人應連帶賠償原告1,523,000 元，
    為被告所否認（被告丙○○就毀損23棵樹賠償46,000元部分
    已自認），是原告就此有利於己之主張應負舉證責任：
  (一)毀損23棵白千層樹計46,000元部分：被告戊○○、甲○○、
    丁○○3 人均否認有毀損原告之樹，原告就此應負舉證責任
    。而被告戊○○、甲○○並未與被告丙○○至原告樹園挖樹
    ，實難認其2 人有何毀損原告樹木之行為。另被告丁○○僅
    受丙○○雇用，鋸掉丙○○挖好樹木之樹枝，而原告主張遭
    毀損之樹木，係因被告丙○○駕駛挖土機挖樹造成，故難認
    被告丁○○有何毀損原告樹木之行為，是原告請求被告戊○○、甲○○、丁○○3 人連帶賠償毀損23棵樹木46,000 元
    部分，為無理由，應予駁回。
  (二)原告主張其至上島溫泉路旁現場測量，26至29公分白千層樹
    17 棵 （每棵5 千元）、30至50公分白千層樹23棵（每棵1
    萬元），此非買賣範圍，係被告4 人竊盜所得，被告應負連
    帶賠償責任部分（見本院卷第7 頁、164 頁）：
    1.原告起訴時主張經其現場測量，有8 棵樹是26至29公分，
      13棵樹是30至50公分（見本院卷第7 頁），此與原告上開
      主張不符，原告前後主張測量結果不同，已難認為真實。
      而被告丙○○固不否認有向原告購買70棵白千層樹，事後
      挖73棵白千層樹，並種於大湖鄉○○○○路旁，惟否認有
      竊取原告之白千層樹。被告丙○○抗辯種於上島溫泉路旁
      之73棵白千層樹，均係向原告購買，其向原告購買70棵白
      千層樹，雙方談妥價格為96,000元，並約定超過25公分或
      多挖之白千層樹，以96,000元除以70棵，再除以22.5公分
      ，就是超過25公分部分每公分應補給原告的金額，種植於
      上島溫泉路旁之73棵白千層樹，均係向原告購得，並非竊
      盜等語。被告甲○○稱：「（原告賣給被告丙○○時，你
      是否在場？）有，地點在我家。（他們當初約定的是要買
      幾棵樹？）預定70棵。如果樹木有多的話可以追加。（當
      初談價錢是否有講超過25公分要補差額？）有。96,000除
      以70棵再除以22.5公分，就是超過25公分每公分要加的錢
      。」等語（見本院卷第181 、182 頁），被告甲○○係介
      紹本件買賣之人，本件買賣糾紛與被告甲○○無關，已如
      前述，被告甲○○所述應堪採信。是原告與被告丙○○確
      有就超過25公分或多挖之白千層樹約定如何計算價金，則
      被告丙○○種植於上島溫泉路旁之白千層樹，縱有超過25
      公分或多於70棵，亦係買賣範圍之樹木，並非被告丙○○
      以侵權行為即竊盜所得之樹木。又證人鄭慶雙證稱：是我
      請丙○○去找這一批白千層樹，我跟丙○○買時，是以單
      價計算，並不論樹的大小，請丙○○買樹時，是要20至25
      公分以上的等語（見本院見110 至111 頁），鄭慶雙要被
      告丙○○購買之白千層樹僅需20至25公分即可，且計價以
      棵數計算，不論樹的大小，故被告丙○○實無需竊取較為
      粗大之白千層樹，足見被告丙○○自原告樹園中所挖之73
      棵白千層樹，並非竊盜所得，被告丙○○上開抗辯，應係
      屬實。
    2.至被告丁○○僅受僱處理丙○○挖好之樹，被告戊○○、
      甲○○則未至原告之樹園，並無證據足認被告戊○○、甲○○、丁○○3 人有何竊盜之行為。
    3.又原告向臺灣苗栗地方法院檢察署告訴被告等人涉嫌竊盜
      案件，經該署檢察官偵查後，亦認被告丙○○、丁○○自
      原告樹園挖取73棵白千層樹，係依約而為，不能認被告有
      不法所有之意圖，原告指稱有700 棵白千層樹遭竊（原告
      於本件後改稱604 棵遭竊），與事實不符等語，而以94年
      度偵字第3660號、95年度偵字第45號為不起訴處分（見本
      院卷第54至55頁），經原告聲請再議，臺灣高等法院臺中
      分院檢察署以95年度上議字第289 號駁回聲請（見本院卷
      第56至58頁）。據此，原告依侵權行為請求被告等4 人連
      帶賠償26至29公分17棵（每棵5 千元）計為85,000元、30
      至50公分23棵（每棵1 萬元）計為23萬元，並無理由，不
      應准許。
  (三)原告有主張被告等共同竊取其所有之白千層樹604 棵，惟原
    告並無證據證明其樹園中原有白千層樹之數量，且原告自承
    沒看見被告竊取白千層樹，被告於本院陳稱：「（原告主張
    被告竊取700 多棵白千層樹，有何證據？）我沒有看到，但
    他們把樹種到泰安鄉上島溫泉。（原告稱被告把樹種到泰安
    鄉上島溫泉，那邊共有幾棵樹木？）73棵。」等語（見本院
    卷第164 頁），而上島溫泉路旁之73棵係被告丙○○向原告
    購買之樹，已如前述，除該73棵白千層樹外，被告既無其他
    白千層樹，如何證明被告尚有竊取原告604 棵或700 棵白千
    層樹，原告就此部分主張既無證據足證，尚難認為真實，且
    原告告訴被告丙○○、丁○○涉嫌竊盜該700 棵白千層樹部
    分，經該署檢察官偵查後，認「告訴人於94年5 月17日警詢
    時係指稱系爭土地有2500棵白千層樹，遭被告丙○○、丁○○竊取700 棵，尚餘1700餘棵，惟警方同年7 月28日在現場
    點數結果，系爭土地白千層樹與樟樹總計只有287 棵，是此
    部分告訴人之指訴明顯誇大，且與事實不符，顯難採信為真
    。」等語，而以94年度偵字第3660號、95年度偵字第45 號
    為不起訴處分（見本院卷第54至55頁），經原告聲請再議，
    臺灣高等法院臺中分院檢察署以95年度上議字第289 號駁回
    聲請（見本院卷第56至58頁）。故原告請求被告4 人應連帶
    賠償1,208,000 元，並無證據足證，應予駁回。
六、綜上，原告請求被告丙○○給付買賣價金51,975元，並給付
    損害賠償46,000元，及自起訴狀送達翌日即96年2 月27日（
    見本院卷第41頁）起按年息百分之5 計算之利息，為有理由
    ，逾此範圍，原告之請求為無理由，應予駁回。
七、本件事證已臻明確，兩造其餘攻擊防禦方法及所提證據，核
    與本件判決結果不生影響，爰不另一一論述，併予敘明。
八、結論：本件原告之訴為一部有理由，一部無理由，依民事訴
    訟法第79條，判決如主文。
中    華    民    國    97    年    7     月    15    日
                  民事庭法  官  吳國聖
以上正本係照原本作成。
如對本判決上訴，須於判決送達後20日內向本院提出上訴狀。
                        書記官  葉俊宏
中    華    民    國    97    年    7     月    15    日


司法院資訊處製作；財團法人民間司法改革基金會備份。
